【裁判字號】    89,易,167
【裁判日期】    900202
【裁判案由】    詐欺
【裁判全文】
臺灣嘉義地方法院刑事判決                          八十九年度易字第一六七號
    公  訴  人  臺灣嘉義地方法院檢察署檢察官
    被      告  甲○○
    被      告  丁○○
右列被告因詐欺案件，經檢察官提起公訴（八十九年度偵字第二二三號），本院判決
如左：
    主  文
甲○○、丁○○均無罪。
    理  由
一、公訴意旨略以：被告甲○○明知龍聲建設有限公司（下簡稱龍聲公司）負責人即
    被告丁○○已無償債之意願，竟基於共同意圖為自己不法所有之犯意，於民國八
    十八年四月六日至嘉義市○○路七九○號，持以龍聲公司丙○○、丁○○為發票
    人、票號為ＵＷ0000000號、發票日為八十八年五月二十一日、金額新台
    幣（下同）十七萬元、付款人為世華聯合商業銀行新興分行之支票（下簡稱00
    00000號支票）向乙○○○購買建材一批，致乙○○○陷於錯誤，依約交貨
    。詎上開支票屆期提示不獲付款。復為取信於乙○○○，由被告丁○○於同年五
    月二十九日夥同被告甲○○出面另交付以龍聲公司丙○○為發票人、票號為ＡＨ
    Ｈ0000000號、發票日為八十八年六月三十日、金額十七萬三千四百元、
    付款人為高雄銀行小港分行之支票（下簡稱0000000號支票），並由丁○○、甲○○於其上背書，嗣該支票屆期向高雄銀行小港分行提示時，卻因拒絕往
    來而遭退票，復屢催無著，因認被告甲○○、丁○○涉犯刑法第三百三十九條第
    一項之詐欺取財罪嫌。
二、按犯罪事實應依證據認定之，無證據不得推定其犯罪事實。又不能證明被告犯罪
    者，應諭知無罪之判決，刑事訴訟法第一百五十四條、第三百零一條第一項前段
    分別定有明文。而認定不利於被告之事實，須依積極證據，苟積極證據不足為不
    利於被告事實之認定時，即應為有利於被告之認定，更不必有何有利之證據。最
    高法院三十年上字第八一六號判例亦足參照。公訴人認被告涉犯上開罪嫌，係以
    被告甲○○、丁○○自承有向告訴人乙○○○購買建材，並支付前開支票、背書
    之事實，甫以告訴人所指訴收受支票、交付建材等語為主要論據。惟訊據被告甲○○、丁○○均堅決否認有詐欺犯嫌；丁○○辯稱：係因龍聲公司向世華銀行聲
    請融資，然竟未獲准始週轉不靈，才跳票等語，甲○○則辯稱：0000000
    號支票係由其向龍聲公司承做工程所獲支付之工程款，其持以支付以購買板模並
    準備用於承做龍聲公司之工程，於龍聲公司週轉不靈後，經告訴人通知其轉知龍
    聲公司，丁○○才又持0000000號支票再向告訴人換回前所退票之支票，
    並無詐欺之犯意等語。
三、經查：甲○○上開所辯0000000號支票係因向龍聲公司承做工程所獲之工
    程款，並持以支付購買建材以繼續承做該工程等情，核與共同被告丁○○所稱：
    「我們公司開票給甲○○，當時我是龍聲公司的總經理，目前已經離職了。吳去
    向告訴人買材料，將我們公司的票轉給告訴人，後來我們公司的票因為辦建築融
    資未通過，退票了。」，「（問：何時知道退票？）五月二十一日知道的，而在
    之前融資沒有下來，我就有通知包商。請包商將票收回來，將票期延後。而甲○○說好，但沒有拿回來，告訴人要我們公司處理，我們公司的負責人與股東沒有
    空，委託我與甲○○下來與告訴人處理。然後於五月二十九日與甲○○去找告訴
    人，與告訴人換票，票期延後，等融資下來。」（參本院八十九年三月七日調查
    筆錄），「（問：何時交票？）交票給他是工程款項，付他第一期的工程款，
    ...... 」，「融資未辦理完成時，公司委託我與甲○○去調換票，丙○○告訴
    我說融資下來就會付錢，所以我才會立切結書給被害人。」（參本院八十九年三
    月二十四日調查筆錄），「我們公司營運都不錯，是在辦理融資未辦承之後，才
    開始週轉不靈。」（參本院八十九年十一月十七日調查筆錄）等語，尚稱相符，
    該情亦與告訴人於庭訊時所稱：「（問：當時甲○○向你買板模時，有無向你表
    明是向龍聲公司聲請的工程款？）有。」，「（問：甲○○向你買的板模，是否
    用在龍聲公司蓋房子？）是的..... 」等語，亦相吻合，而甲○○購得之板模確
    係用在龍聲建設公司工地，亦有照片在卷可稽；從而甲○○既僅係持所收取貨款
    之票據用以支付購買建材款項，尚非得認有何詐術之行使；而丁○○所辯稱龍聲
    公司前向世華銀行聲請融資，因事後未順利貸得款項才發生週轉不靈，且公司仍
    不斷救回註銷已遭退票之紀錄等情，亦核與龍聲公司股東丙○○所稱：「去年六
    月一日的時候，因為銀行本來答應我們建築融資叫我們先動工，但後來貸款都沒
    有下來，才使我們公司週轉不靈。」，「從八十八年四月就開始救票..... 」，
    「我們一直救票，自八十八年六月六日才沒有救到，當初是世華銀行說五月份就
    會給我們融資，貸款就會下來。」
    （參本院八十九年十二月二十八日調查筆錄），而經本院向高雄市票據交換所調
    閱龍聲公司之退票紀錄明細表內，龍聲公司雖自八十八年五月二十一日起即列為
    拒絕往來戶，然其於八十八年五月二十一日、五月十日、五月六日等仍然對八筆
    已遭退票之支票補足存款金額以註銷退票紀錄等情，有該退票紀錄明細在卷足佐
    ；此外，亦有世華聯合商業銀行授信承受條件通知一紙在卷可佐，足徵龍聲公司
    確有向銀行融資等情，則雖終因無法如期償還前所簽發之支票，殆無可遽認有何
    不法所有意圖而認其等涉犯詐欺犯行，告訴人與被告間僅係因票據支付所生之民
    事關係；此外，亦查無其他任何積極證據足證被告二人有何詐欺犯行，自應為無
    罪之諭知。據上論斷，依刑事訴訟法第三百零一條第一項前段，判決如主文。
本案經檢察官吳基華到庭執行職務。
中    華    民    國      九十      年        二    月        二        日
                                      臺灣嘉義地方法院刑事第一庭
                                          法  官  劉  瓊  雯
右正本證明與原本無異。
如不服本判決，應於判決送達後十日內向本院提出上訴狀( 應附繕本 )。
中    華    民    國      九十      年        二    月        六       日
                                          書記官  陳  冠  學


司法院資訊處製作；財團法人民間司法改革基金會備份。
